臺灣板橋地方法院民事判決　　　　　　　 93年度訴字第519號
原　　　告　金聚祥紙業股份有限公司
法定代理人　丙○○
訴訟代理人　洪維煌律師
被　　　告　利豪印刷事業有限公司
法定代理人　甲○○
訴訟代理人　王元勳律師
　　　　　　李怡欣律師
上列當事人間請求給付貨款事件，本院於中華民國93年12月31日
言詞辯論終結，判決如下：
    主      文
原告之訴及假執行之聲請均駁回。
訴訟費用由原告負擔。
    事實及理由
一、按按法人至清算終結止，在清算之必要範圍內，視為存續，
    民法第四十條第二項定有明文。公司法第二十五條亦規定：
    解散之公司，於清算範圍內，視為尚未解散。故法人於清算
    人了結其現務、收取債權、清償債務、交付賸餘財產於應得
    者完結以前其清算不得謂已終結，該法人仍視為存在（最高
    法院86年度台抗字。原告於民國93年3 月17日提起本件訴訟
    後之92年5 月23日經股東會決議解散，並選任原法定代理人
    丙○○為清算人，業經本院依職權向經濟部調閱原告公司登
    記案卷查明屬實，有經濟部92年5 月14日經商字第09302076
    640 號函暨准予解散登記函影本1 件、股東會議事錄影本1
    件附卷足憑（見本院卷第54、56、57頁），則原告之清算人
    既仍係原告之原法定代理人，於本件訴訟終結前，應屬尚有
    現務未了結，自不生清算完結之效力，原告之法人格仍應視
    為存續，不生無當事人能力之問題，合先敘明。
二、原告主張：被告於92年初前後因標得財政部臺北市國稅局（
    下稱國稅局）購紙案需用紙張，而向原告訂購捲筒用紙，惟
    原告於交貨前，復變更為變色龍捲筒紙，原告嗣後出貨予被
    告之青白模造紙，其規格、數量及價格為：(1)80g/㎡青白模
    造紙34.5×24.5、48.1令重、168 令，單價新臺幣（下同）
    529 元，總計93,316元。(2)80 g/ ㎡青白模造紙34.5×24.5
    、48.1令重168 令，單價52 9元，計93,316元。(3)80g/㎡青
    白模造紙34.5×24.5、48.1令重、168 令、單價529 元，總
    計93,316元。(4)60g/ ㎡ 青白模造紙34.5×24 .5 、36.1令
    重、629 令、單價404 元，計26 6,822元。(5)80g/㎡青白模
    造紙34.5×24.5、48.1令重，39 1令、單價529 元，計217,
    172 元。(6)80g/㎡青白模造紙24 .5 ×34、47 .4 令1 重，
    1530令、單價521 元，計836,98 7元；前開(1)至(6)共計1,60
    0,929 元，即如被證3 原告出具之請款單（下稱系爭請款單
    ）所示（見本院卷第32頁），且被告對於捲筒紙部分雖打╳
    ，但對於平版青白模造紙部分之請款明細則無意見，足證兩
    造間買賣契約之紙張規格數量確實如系爭請款單所載。之後
    原告皆依被告指示送交貨物，總計於92年1 月及2 月共出貨
    1,642,22 8元（其中1 月份貨款1,345,176 元、2 月貨款29
    7,052 元），惟被告僅支付1,000,000 元，尚欠642,228 元
    。爰依民法第367 條之規定，起訴求為判決：(一)被告應給付
    642,22 8元及自起訴狀繕本送達翌日起至清償日止，按年息
    5%計算之利息；(二)陳明願供擔保請准宣告假執行等語。
三、被告抗辯：被告以印刷為業，原告則以紙業買賣為業，且原
    告為興中紙業股份有限公司（下稱興中公司）之經銷商，故
    被告購買興中公司之紙張，均需透過原告始能購買，再由興
    中公司將被告訂購之紙張，送交予被告指定之下游印刷廠龍
    騰耀彩藝印刷有限公司（下稱龍騰耀公司）。被告於91年底
    標得國稅局印刷品製作印刷案，國稅局於印刷品投標須知明
    定印刷品須用平版印刷，其用紙為興中青白模造紙（單位：
    令），凸版印刷用紙則為捲筒用紙I 、II、變色龍捲電腦紙
    III 、捲青排模造紙（單位：噸），故僅能使用興中青白模
    造紙，故被證3 原告2 月份之系爭請款單內容有誤，不足採
    信。嗣被告92年1 月25日向原告乙○副總經理下訂單時，即
    言明規格為：(1)33×22.5=37.82P ×10.5=397元×2427令
    =963,5 19 元、(2)33×22.5=32.39P ×10.5=340元×629 令
    =213,860元，共計1,177,379 元，加計5%營業稅，共計為
    1,236,348 元，扣3%現金折讓，最後兩造同意以1,200,000
    元成交，被告簽發票號CF0000000 號，到期日92年3 月31日
    ，面額1,00 0,000元之支票1 紙，於92年2 月19日交付予乙
    ○，並約定92年2 月14日交付60P629令、92年2 月17日交付
    80P500令、92年2 月21日交付80P727令、92年2 月26日交付
    80P600令、92年3 月4 日交付80P600令。惟嗣後原告遲至92
    年2 月21日始出第一批紙張予被告，龍騰耀公司遲至92年3
    月15日始收到興中公司最後一批紙張已逾國稅局所訂92年3
    月12日之交貨期，被告為趕工、印製、加工分送而額外支出
    成本約196, 000元，然事後原告交付被告之發票，其日期、
    數量、單價、金額均與實際出貨不符。嗣原告於92年5 月20
    日派其法定代理人丙○○之子陳世隆與被告結帳，因原告延
    誤交貨產生扣款事宜，故結帳時雙方同意以84,700元結清貨
    款，被告並以訴外人普菱企業有限公司（下稱普菱公司）簽
    發以臺北國際商業銀行為付款人，票號QH 0000000號、到期
    日92年6 月30日，面額84,700元之支票一紙交予陳世隆簽收
    ，並由陳世隆親自簽寫「帳款結清」等字樣，足證系爭貨款
    業經被告清償完畢等語，資為抗辯。
三、兩造於本院92年10月15日言詞辯論期日當庭協議簡化爭點，
    其不爭執及爭執之事項如下：
  (一)兩造不爭執之事項：
    (1)原告主張其請求之貨款為92年4 月3 日請款單所載（即被
      證3 ，本院卷第32頁）共計1,600,929 元（下稱系爭紙張
      ）：
      出貨日期92年2 月21日，80g/㎡青白模造紙：34.5×24
        .5 ，48.1 令重，168 令，單價529 元，計93,316元。
      出貨日期92年2 月21日，80g/㎡青白模造紙：34.5×24
        .5 ，48.1 令重，168 令，單價529 元，計93,316元。
      出貨日期92年2 月21日，80g/㎡青白模造紙：34.5×24
        .5 ，48.1 令重，168 令，單價529 元，計93,316元。
      出貨日期92年2 月21日，60g/㎡青白模造紙：34.5×24
        .5 ，36.1 令重，629 令，單價404 元，計266,822 元
        。
      出貨日期92年2 月26日，80g/㎡青白模造紙：34.5×24
        .5 ，48.1 令重，391 令，單價529 元，計217,172 元
        。
      出貨日期92年3 月3 日，80g/㎡青白模造紙：24.5×
        34.47 ，47.4令重，1530令，單價521 元，計836,987
        元。
    (2)本件請求不包括捲筒用紙。
    (3)兩造間於92年1 月之紙張買賣（下稱系爭買賣）係由原告
      副總經理乙○代理原告處理，乙○係有代理權人。
    (4)被證4 及被證5 形式上為真正。
    (5)乙○已收受本件貨款中之1,000,000 元（本院卷第35頁）
      。
    (6)被證6（本院卷第36頁）國稅局函為真正。
    (7)被證7 （本院卷第37頁至第39頁）發票5 紙形式上為真正
      。
    (8)被證8（本院卷第40頁）折讓證明單形式上為真正。
    (9)被告於92年5 月20日交付予陳世隆面額84,700元之支票一
      紙（見本院卷第41頁），嗣後由原告退回。
    (10)本件訴訟標的法律關係為買賣價金請求權。
  (二)兩造爭執之事項：
    (1)原告是否解散後經清算終結？原告有無當事人能力？
    (2)原告是否已交付92年4 月3 日系爭請款單所載規格，由興
      中紙業公司生產之青白模造紙（即系爭紙張）予被告？
    (3)本件買賣標的是否如原告92年4 月3 日系爭請款單所載之
      規格及數量？兩造就系爭請款單所載之標的物（即系爭紙
      張）有無成立買賣契約之合意？
    (4)本件貨款之金額究係1,600,929 元？抑或1,200,000 元？
    (5)原告有無給付遲延？是否致被告增加成本約196,000 元？
    (6)兩造是否同意尾款以84,700元結清？
四、原告主張本件請求之貨款係系爭紙張之價款，且本件請求不
    包括捲筒用紙，兩造間於92年1 月間之系爭買賣係由原告副
    總經理乙○代理原告處理，乙○係有代理權人，並由乙○收
    受本件貨款中之1,000,000 元，嗣國稅局於92年3 月7 日同
    意准予延後6 日交貨，嗣原告開立規格與系爭紙張相同之發
    票向被告請款，經被告於93年3 月1 日開立金額為127,730
    元之折讓單予原告，並於92年5 月20日交付面額84,700之支
    票予陳世隆，惟經原告退回之事實，有被告提出之國稅局採
    購各類印刷品合約書影本1 件、投標須知補充說明影本1 件
    、系爭請款單影本1 件、手書文件影本2 紙、付款簽收簿影
    本2 紙、國稅局函影本1 件、發票影本5 件、折讓證明單影
    本1 紙為證，並經兩造協議所不爭執，自堪採信為真實。
五、原告未舉證證明兩造間有其主張就系爭請款單所載規格之平
    版紙張成立之買賣契約存在：
  (一)按當事人主張有己之事實者，就其事實有舉證之責任，民事
    訴訟法第277 條前段定有明文，請求履行債務之訴，除被告
    自認原告所主張債權發生原因之事實外，應先由原告就其主
    張此項事實，負舉證之責任，必須證明其為真實後，被告於
    其抗辯事項，始應負證明之責任，此為舉證責任分擔之原則
    （最高法院43年臺上字第377 號判例意旨參照）。次按當事
    人對於他造主張之事實，於言詞辯論時不爭執者，視同自認
    ，但因他項陳述可認為爭執者，不在此限，此觀民事訴訟法
    第280 條第1 項之規定亦明。故原告請求被告給付買賣價金
    ，被告否認曾向原告購買系爭請款單所載規格之紙張，即應
    由原告舉證證明兩造間確已就系爭請款單所載規格之紙張成
    立買賣契約。
  (二)原告固主張依被告提出之被證3 所示，兩造間係就系爭紙張
    成立買賣契約，並非就被告所提被證4 、被證5 所載規格之
    紙張成立買賣契約等語。
  (三)惟查被告93年4 月2 日之答辯狀固提出系爭請款單為證據（
    見本院卷第32頁），並以紅色簽字筆將其中捲筒紙部分畫「
    ╳」，另以橘色螢光筆註記捲筒紙之單位為「噸」，以粉紅
    色螢光筆註記平版紙之單位為「令」，下方並加註：「令：
    為平版印刷用紙。噸：為凸版印刷用紙。╳利豪公司所訂購
    之紙張為平版印刷用紙，單為令，而凸版印刷用紙為單位：
    噸『╳』非為利豪公司之訂購紙張」，似不爭執系爭請款單
    上所載單位為令之系爭紙張為被告於系爭買賣中所訂購之紙
    張。然被告於該答辯狀中已同時提出被證4 、5 之手書字條
    （見本院卷第33頁、第34頁），主張其於92年1 月間訂購之
    紙張規格應如該二紙收書字條，即規格：33×22.5=37.82P
    ×10.5=397元×2427令=963,519元、33×22.5=32.39P ×10
    .5=340 元 ×629 令=213,860元，則被告既於提出系爭請款
    單之同時，以被證4 、5 之手書字條主張兩造間買賣紙張之
    規格，自可認為依被告其他陳述已有爭執兩造間買賣紙張之
    規格非如系爭請款單所載，尚難以被告僅將系爭請款單上捲
    筒紙部分畫「╳」，未將平版紙部分作註記，遽認其不爭執
    或自認所購買之紙張規格即如系爭請款單上記載之規格。原
    告主張被告於系爭請款單自認向原告購買其上記載規格之紙
    張等語，洵屬無據。
  (四)又代理原告處理系爭買賣之證人乙○於本院審理時則證稱伊
    不記得兩造間92年1 、2 月間買賣紙張之規格究係如系爭請
    款單所載、或係如被證4 、5 二紙手書字條所載，手書字條
    不知何人所寫，簽收付款單（本院卷第35頁）暫收1,000,00
    0 元係伊簽收，價款若干伊不記得，交易係伊去洽談，且已
    得原告法定代理人同意，但因伊於92年2 月底離職，故伊不
    知悉後續處理情形，紙張有無按時交付及被告有無遲延交付
    予國稅局伊均不清楚。是依證人乙○所言，亦無法證明兩造
    確已就系爭請款單所載規格之紙張成立買賣契約。
  (五)基上，原告未舉證證明兩造就系爭請款單上所載規格之平版
    紙張已成立買賣契約。
六、從而，原告依據買賣價金請求權，請求被告給付買賣價金64
    2,228 元，及自起訴狀繕本送達翌日起至清償日止，按年息
    5%計算之利息，為無理由，應予駁回。又原告之訴既經駁回
    ，其假執行之聲請亦失所附麗，應併予駁回。
七、而原告既未能舉證證明兩造間確就系爭請款單上所載規格之
    平版紙成立買賣契約，本院即毋庸再審酌原告是否遲延交付
    買賣標的物致被告受有損害、買賣價金究係1,600,929 元抑
    或1,200,000 元、兩造是否同意尾款以84,700元結清。又本
    件論證已臻明確，至兩造其餘主張、陳述、證據暨攻擊防禦
    方法，經本院審酌後，均與本案判斷結果無影響，爰不再一
    一審酌，附此敘明。
八、結論：本件原告之訴為無理由，依民事訴訟法第78條，判決
    如主文。
中　　華　　民　　國　　94　　年　　1 　　月　　14　　日
                  民事第一庭　　　法　官　周舒雁
上列正本係照原本作成
如對本判決上訴，須於判決送達後20日內向本院提出上訴狀
中　　華　　民　　國　　94　　年　　1 　　月　　14　　日
　　　                            書記官  張坤校
